【裁判字號】    97,交易,112
【裁判日期】    980123
【裁判案由】    過失傷害
【裁判全文】
臺灣嘉義地方法院刑事判決             97年度交易字第112號
公  訴  人  臺灣嘉義地方法院檢察署檢察官
被      告  丁○○
上列被告因過失傷害案件，經檢察官提起公訴（97年度偵字第
2462 號），本院判決如下：
    主  文
丁○○犯過失傷害致人重傷罪，處有期徒刑陸月，如易科罰金，
以新臺幣壹仟元折算壹日。
    犯 罪 事 實
一、丁○○於民國96年9月1日下午10時15分許，駕駛車牌RO-677
    8號自小客車，沿嘉義縣朴子市○○路往朴子市方向行駛，
    行經山通路與四維路交岔路口，欲左轉進入四維路時，原應
    注意轉彎車應讓直行車先行，及注意車前狀況，並隨時採取
    必要之安全措施，以避免發生事故之危險，而依當時天候晴
    ，夜間有照明，柏油路面、乾燥、無缺陷、無障礙物及視距
    良好等情形，並無不能注意之情事，竟疏於注意，貿然左轉
    ，適有丙○○、康圳杰、乙○○3人依序排列騎乘腳踏車從
    山通路由西往東方向行駛，亦疏未注意號誌燈已轉變成黃燈
    ，即將喪失路權，貿然穿越路口而駛至，丁○○所駕駛之上
    開自小客車遂不慎撞及丙○○腳踏車之左後輪及康圳杰腳踏
    車之左側，致丙○○人車倒地，康圳杰彈起撞到上揭自小客
    車擋風玻璃後再跌落地面，造成丙○○左腳跟扭傷之傷害（
    未據告訴），康圳杰受有左側外傷性腦內出血、腦部雙側頂
    葉、左側顳葉、頂葉及枕葉缺血性變化之傷害，經治療後仍
    因腦傷導致右側肢體偏癱（肌力0—1分），有失語症及反應
    遲緩的情形，而屬無法回復至正常狀態之重傷害。丁○○於
    肇事後託人報警，並已報明其姓名及肇事地點，請警方前往
    處理，嗣丁○○並接受警方偵查。
二、案經康圳杰之父戊○○訴請臺灣地方法院檢察署檢察官偵查
    起訴。
    理 由
壹、程序部分：
一、被告主張乙○○、丙○○於警詢及偵查中之證詞，均為審判
    外之陳述，而無證據能力；對卷內其他具傳聞性質之證據資
    料則不爭執其證據能力。
二、查證人乙○○、丙○○2人於警詢及檢察事務官調查中所為
    之陳述，既屬被告以外之人於審判外之言詞陳述，復無符合
    法律規定有證據能力之情形，依刑事訴訟法第159條第1項之
    規定，均無證據能力。然按被告以外之人於警訊時所為之陳
    述，若僅援為檢驗其偵審程序中之證詞與其先前陳述是否一
    致時，即無上開傳聞法則之適用，於該等情形仍得作為證據
    （最高法院94年度臺上字第6881號判決參照）。即上開證人
    於警訊及檢察事務官調查中所為之陳述，雖不得作為認定被
    告成立犯罪與否之證據，惟仍得作為檢驗上開證人於偵審程
    序中證詞信憑性之彈劾證據。
三、被告於言詞辯論終結前除抗辯上開證人乙○○、丙○○於警
    詢及偵查中之證詞無證據能力外，對於卷附其餘各傳聞證據
    之證據能力，均未聲明異議，本院審酌該等傳聞證據作成時
    之情況，認無顯不適當之情形，故採納上開證據方法，尚無
    礙於被告於程序上之彈劾詰問權利，而認證據資料合於刑事
    訴訟法第159條之4、之5等規定，因而均具證據能力。
貳、實體部分：
一、訊據被告丁○○固坦承有於上揭時、地，駕車與被害人康圳
    杰騎車發生碰撞之事實，惟矢口否認有何過失傷害之犯行，
    辯稱：其行向為綠燈號誌，係康圳杰騎腳踏車闖紅燈而撞到
    伊車子的右前方云云。惟查：
（一）上開被告駕車撞擊被害人康圳杰之事實，業據目擊證人乙○○、丙○○2人於本院審理時證述綦詳（見本院卷第45
      至49頁；本院卷第50至53頁）經核與證人乙○○、丙○○
      2人於警詢及檢察事務官前所為之陳述（見偵查卷第12至
      13頁、第35至36頁；偵查卷第14至15頁、第35頁）相符，
      復有現場道路交通事故調查報告表（一）（二）（見偵查
      卷第7、8頁）、道路交通事故現場圖（見偵查卷第6頁）
      及現場照片14張（見偵查卷第18至24頁）在卷可稽，而被
      害人康圳杰因本件車禍受有左側外傷性腦內出血、腦部雙
      側頂葉、左側顳葉、頂葉及枕葉缺血性變化之傷害，經治
      療後仍因腦傷導致右側肢體偏癱（肌力0—1分），有失語
      症及反應遲緩的情形，而屬刑法第10條第4項第6款所定無
      法回復至正常狀態之重傷害，亦有財團法人長庚紀念醫院
      嘉義分院診斷證明書2件（他字案偵查卷第8、9頁）及該
      院96年12月24日（96）長庚院嘉字第01363號函、97年12
      月16日（97）長庚院嘉字第01345號函附卷（見偵查卷第
      39頁；本院卷第65頁）可按。
（二）被告雖辯稱：係被害人康圳杰騎乘腳踏車撞到伊車子之右
      前方云云。惟被害人康圳杰與證人丙○○、乙○○2人當
      時係分別騎乘腳車以前後排列之方式通過前開交岔路口，
      順序依序為丙○○、康圳杰、乙○○，此為證人丙○○、
      乙○○於本院審理時證述明確，再參酌被告車子擋風玻璃
      受損之情形（見偵查卷第18頁下方相片）及丙○○所騎乘
      腳踏車受損部位為左後輪彎曲變形（見偵查卷第21頁照片
      ），以及被告於警詢中自承其撞擊被害人康圳杰之部位係
      前車頭保險桿處（見偵查卷第10頁），應認被害人康圳杰
      人車係遭被告車輛正面撞擊其左側，被告上開辯解不足採
      信。
（三）就被害人乙○○騎乘腳踏車行向之號誌燈一節，雖證人乙○○及丙○○2人於本院審理時均陳稱係閃黃燈，惟案發
      後警員至現場處理時，號誌燈仍屬正常運作中，並無異常
      ，此有卷附現場照片及警員報告書可按（見偵查卷第29頁
      ），再參酌被告稱其係綠燈剛起步等語，本院因認本件被
      害人康圳杰騎乘腳踏車行向之號誌燈當時應為黃燈，而非
      閃光黃燈。
（四）按「汽車行駛至交岔路口，轉彎車應讓直行車先行。」，
      又按「汽車行駛時，駕駛人應注意車前狀況…並隨時採取
      必要之安全措施」，道路交通安全規則第102條第1項第7
      款及同規則第94條第3項分別定有明文。被告為考領有駕
      駛執照之汽車駕駛人，應注意遵守上開規定，而依卷附道
      路交通事故調查報告表（一）所載，當時天候晴，夜間有
      照明，柏油路面、乾燥、無缺陷、無障礙物及視距良好等
      情形，並無不能注意之情事，又依卷附交通事故現場圖並
      無被告車輛之煞車痕，被告車輛擋風玻璃碎裂程度甚鉅及
      被告直接撞擊騎乘腳踏車緊接著丙○○腳踏車之後、乙○○腳踏車之前之康圳杰之情，顯見被告確未注意車前狀況
      。是被告轉彎車未注意車前狀況，貿然撞擊被害人康圳杰
      直行之腳踏車，致被害人康圳杰重傷害，顯有過失，且被
      告之過失行為與被害人之重傷害間，具有相當因果關係。
      又被告對車禍之發生既有上述之過失，自無其所辯信賴原
      則之適用，併此敘明。本件事證明確，被告犯行堪以認定
      ，應依法論科。
二、又按圓形黃燈用以警告車輛駕駛人及行人，表示紅色燈號即
    將顯示，屆時將失去通行權，道路交通標誌標線號誌設置規
    則第206條第4款定有明文。復按腳踏自行車為慢車，慢車行
    駛至交岔路口，應依標誌之規定行駛，道路交通安全規則第
    6條第1款第1目、第125條前段分別定有明文。被害人康圳杰
    騎乘腳踏車自應注意上開規定，其行向之號誌燈已為黃燈，
    其未評估己身腳踏車之車速緩慢，要通過寬度為29.7公尺之
    交岔路口必須耗費相當時間，即貿然駛過該交岔路口，對
    本件車禍之發生應與有過失，然並不因此解免被告之責任。
三、核被告丁○○所為，係犯刑法第284條第1項後段之過失重傷
    罪。被告肇事後託人報警，並報明其姓名及肇事地點，嗣並
    配合警方偵查，此據證人即承辦本件車禍警員甲○○於本院
    審理時證述明確（見本院卷第93頁），並有嘉義縣警察局道
    路交通事故肇事人自首情形紀錄表1件在卷（見本院卷第83
    頁）可按，被告應符合刑法第62條前段自首之規定，爰依該
    規定減輕其刑。茲審酌被告國小畢業之智識程度且年事已高
    ，對本件車禍發生其過失之程度，被害人與有過失，因
    本件車禍所受傷勢非常嚴重，被告迄未與被害人達成民事上
    之和解等一切情狀，量處被告如主文所示之刑，並諭知易科
    罰金之折算標準。
據上論斷，應依刑事訴訟法第299條第1項前段，刑法第284條第1
項後段、第41條第1項前段、第62條前段，刑法施行法第1條之1
第1項、第2項前段，判決如主文。
本案經檢察官陳則銘到庭執行職務。
中    華    民    國    98    年    1     月    23    日
                  刑事第三庭    法  官  劉瓊雯
以上正本證明與原本無異。
如不服本判決應於收受判決後10日內向本院提出上訴書狀，並應
敘述具體理由；其未敘述上訴理由者，應於上訴期間屆滿後20日
內向本院補提理由書（均須按他造當事人之人數附繕本）「切勿
逕送上級法院」。告訴人或被害人如對於本判決不服者，應具備
理由請求檢察官上訴，其上訴期間之計算係以檢察官收受判決正
本之日期為準。
中    華    民    國    98    年    1     月    23    日
                                書記官  劉美娟
附錄本案論罪科刑法條全文：
中華民國刑法第284條第1項後段
（過失傷害罪）
因過失傷害人者，處 6 月以下有期徒刑、拘役或 5 百元以下罰
金，致重傷者，處1年以下有期徒刑、拘役或5百元以下罰金。


司法院資訊處製作；財團法人民間司法改革基金會備份。
